【裁判字號】    90,自,372
【裁判日期】    901219
【裁判案由】    詐欺等
【裁判全文】
臺灣高雄地方法院刑事判決                            九十年度自字第三七二號
    自  訴  人  丙○○
    自訴代理人  李三賢律師
    被      告  乙○○
    被      告  甲○○
    （原名林惠容）
右列被告等因詐欺等案件，經自訴人提起自訴，本院判決如左：
    主  文
乙○○、甲○○均無罪。
    理  由
一、自訴意旨略以：被告乙○○、林惠容經營中藥生意，於民國八十八年十二月份起
    至八十九年十月份止，連續共向自訴人丙○○購買中藥物共計新臺幣（下同）四
    萬九千三百零五元，迄今僅清償第一、二次，嗣後均拒絕清償。嗣被告二人又向
    自訴人開口，謂其發生車禍，賠償資金不足之故，請自訴人能借錢協調和解，自
    訴人不疑有詐，如數共借其二十九萬元，事後自訴人發現被告夫婦並未協調和解
    事宜，始知受騙，經向被告夫婦交涉，詎渠等不思依法應還錢，竟對自訴人大肆
    咆哮謂要錢沒有，不然你想怎麼樣，因而認為被告乙○○、甲○○共同涉犯刑法
    第三百三十九條第一項之詐欺取財罪及第三百零五條之恐嚇罪嫌云云。
二、按犯罪事實應依證據認定之，無證據不得推定其犯罪事實；又不能證明被告犯罪
    者，應諭知無罪之判決，刑事訴訟法第一百五十四條、第三百零一條第一項分別
    定有明文。次按告訴人之指訴，係以使被告受刑事訴追為目的，是其陳述是否與
    事實相符，仍應調查其他證據以資審認；而認定犯罪事實所憑之證據，雖不以直
    接證據為限，間接證據亦包括在內，然而無論為直接或間接證據，其為訴訟上之
    證明，須於通常一般人均不致有所懷疑，而得確定其為真實之程度者，始得據為
    有罪之認定；再自訴被告犯罪者，除應具體說明被告犯罪事實外，尚應提出適於
    憑以認定之證據，以為法院調查審認之依據，反之被告否認犯罪，除就自訴人所
    提之證據，提出反證或證明該項事證並非真實者外，就其本身並無如自訴人所指
    之犯罪時，因此項消極不犯罪之事實，被告無從舉證，以實其說；自不負舉證責
    任。再刑法第三百三十九條第一項詐欺罪之成立，以意圖為自己不法所有，以詐
    術使人將本人或第三人之物交付為要件，所謂以詐術使人交付，必須被詐欺人因
    其詐術而陷於錯誤，若其所用之方法，不能認為詐術，亦不致使人陷於錯誤，即
    不構成該罪，最高法院分別著有五十二年臺上字第一三ＯＯ號、七十六年臺上字
    第四九八六號判例、七十四年臺上字第三六四五號判決及四十六年臺上字第二六
    ○號判例足資參照。
三、訊據被告乙○○及甲○○固坦承確有積欠自訴人共二十九萬餘元貨款及借款之事
    實不諱，惟則堅決否認有任何詐欺及恐嚇犯行，均辯稱：伊等曾於八十八年開始
    至八十九年底止，因購買中藥之故，積欠自訴人中藥貨款五萬餘元，之前雙方均
    是現金買賣有來有往，後來自訴人知道伊等資力欠佳，才同意先提供中藥後再付
    款。至於借款剛開始是雙方有借有還的情形下，曾經借過一、二十萬元，由於甲
    ○○出車禍要賠對方一百八十萬元，所以向自訴人借款二十三萬，目前因財產被
    拍賣所以沒錢清償，但非出於詐欺之意使然，此外伊等並無對自訴人恐嚇等語。
    經查：
（一）被告乙○○與林惠容曾因經營中藥店之原因，於八十八年起至八十九年十月止
      ，曾向自訴人訂購中藥，目前尚積欠四萬餘元，嗣以被告甲○○發生車禍之理
      由向自訴人至少借款二十三萬元，目前合計積欠自訴人共約二十九萬餘元之事
      實，業據被告乙○○及甲○○坦言屬實，核與自訴人指訴之情節相符，並有帳
      單十一紙及本票三紙在卷可稽，故上開事實堪予認定。
（二）而被告二人與被告間生意往來模式，參諸自訴人所陳：被告之付款方式先是付
      支票，之後支票跳票就付現金，付一、二個月就沒有付等語，被告乙○○及甲
      ○○所交付予自訴人之支票既已退票，足證自訴人對渠等資力狀況如何，早已
      了然於胸，嗣被告既改現金支付一、二個月後始無力清償貨款，被告等既支票
      跳票在先，且現金給付一、二個月後亦無從如數給付貨款，益見被告所辯：自
      訴人知道伊等資力欠佳，才同意先提供中藥後再付款之詞，洵屬有據。另佐以
      自訴人陳稱：被告有返還八十八年十二月份、八十九年一月份及八十九年五月
      份之貨款，八十九年五月份之貨款，是在八十九年五月底、六月初左右還的等
      語，驗證被告二人在資力狀況未佳之情形下，已勉力清償自訴人所積欠之貨款
      ，苟渠等真有詐欺意圖，何須於詐得自訴人交付之中藥得逞後，又將其詐欺所
      得返還予自訴人，徒使自己減少犯罪所得之利益？況自訴人於知悉被告資力狀
      況未佳之情形下，猶願意與被告二人締約，於客觀上本即須負擔其債權無法獲
      償之風險；且被告與自訴人間生意往來的時間為八十八年起，積欠貨款的時間
      為八十八年十二月起，已如前述，可見此期間被告與自訴人間乃實際買賣，而
      非被告佯以買賣之方式，詐取自訴人交付之中藥至明。
（三）至於自訴人借款予被告時間係八十八年六月中旬，業據自訴人陳明在卷。惟被
      告甲○○確曾於八十八年五月七日許，與案外人張璋發生車禍，致張璋死亡之
      事實，此有本院被告院內索引卡紀錄表一份在卷可稽，且經本院調取本院岡山
      簡易庭八十八年岡簡字第二四○號過失致死案卷宗核閱無訛，而該案被告與張
      璋家屬於八十八年五月二十一日在高雄縣燕巢鄉調解委員會調解成立，由被告
      林惠容賠償被害人張璋家屬共一百八十萬元，款項分九期支付，第一期於八十
      八年五月二十八日支付，第二期至第九期則自八十八年六月二十八日起至八十
      九年一月二十八日止，分期給付十萬元之事實，此有高雄縣燕巢鄉調解委員會
      調解書一份附卷足憑，足證自訴人指摘被告夫婦於八十八年六月中旬借款後並
      未協調和解事宜，殊屬無稽。而被告與自訴人間以往借款情形，參諸自訴人自
      陳：被告乙○○曾向伊借款十萬元、五萬元、三萬元後，開支票給伊，剛開始
      都有兌現之語觀之，足見自訴人借款予被告乙○○係基於彼此有借有還之信任
      關係下始出借款項，尚難謂被告係以借款為由向自訴人施以詐術，且其取得自
      訴人借款，在乏無進一步之積極證據下，亦難認係自始出於不法之意圖使然。
（四）至自訴意旨指陳被告二人曾以「要錢沒有，不然你想要怎麼樣」云云，姑不論
      被告二人均堅決否認有出此言，縱渠等確有如此表示，細譯其語意於客觀上顯
      難認有任何惡害之表示，更遑論此語可能發生何種程度之危害，而達於使人心
      生畏怖之心理反應，故自訴意旨遽以此語，認被告二人有恐嚇之事實，顯有未
      合。
（五）綜上所述，自訴人所舉之證據不足以證明被告乙○○及林惠容涉有詐欺及恐嚇
      之犯行，且本院復查無其他積極證據足資認定渠等確有自訴意旨論述之犯罪事
      實屬實，揆諸前開說明，既不能證明被告犯罪，依法自應為無罪之諭知。
據上論斷，應依刑事訴訟法第三百四十三條、第三百零一條第一項，判決如主文。
中      華      民      國      九十      年     十二     月    十九    日
                                臺灣高雄地方法院刑事第二庭
                                      法  官    李代昌
右正本證明與原本無異。
如不服本判決，應於判決送達後十日內，向本院提出上訴狀。
                                      書記官    吳月華
中      華      民      國      九十      年     十二     月    二十    日


司法院資訊處製作；財團法人民間司法改革基金會備份。
